【裁判字號】    97,訴,1504
【裁判日期】    970804
【裁判案由】    違反商業會計法等
【裁判全文】
臺灣臺中地方法院刑事判決              97年度訴字第1504號
公  訴  人  臺灣臺中地方法院檢察署檢察官
被      告  甲○○
上列被告因違反商業會計法等案件，經檢察官提起公訴（96年度
偵緝字第3141號），本院判決如下：
    主    文
甲○○共同連續商業負責人，以明知為不實之事項，而填製會計
憑證，處有期徒刑拾月。
    犯罪事實
一、甲○○為址設臺中縣豐原市○○里○○路157號之王記企業
    行登記負責人，為商業會計法第71條所稱之商業負責人，其
    與已成年之「王惠然」二人基於犯意聯絡及分為分擔，並基
    於幫助他人逃漏稅捐之不確定故意，及違反商業會計法概括
    犯意，甲○○為借款，及營造王記企業行之營業熱絡之假象
    ，將王記企業行之統一發票本、印章、401報表及身分證件
    等物交付予「王惠然」，「王惠然」即自民國94年9月間某
    日起，迄同年10月間某日止，在王記企業行無實際進貨之情
    況下，於不詳地點，取得大雲林資訊有限公司 (涉嫌違反稅
    捐稽徵法罪嫌，另由臺灣雲林地方法院檢察署偵辦)虛開之
    不實統一發票，銷售金額合計新臺幣 (下同)2615 萬862元
    ，營業稅130萬7543元，充當大雲林資訊有限公司之銷項憑
    證，並填製不實之會計憑證或記入王記企業行之帳冊，而大
    雲林資訊有限公司嗣後並持向財政部臺灣省中區國稅局虎尾
    稽徵所申報扣抵銷貨稅額，以此方式，幫助大雲林資訊有限
    公司逃漏營業稅130萬7543元；又於同一期間，於王記企業
    行無實際銷貨予嘉甫工程股份有限公司、奇利開發有限公司
    、介興營造廠股份有限公司、夏秋金實業有限公司、棚誠有
    限公司 (上揭5家公司是否涉嫌違反稅捐稽徵法，由財政部
    臺灣省中區國稅局調查中)之事實，竟虛開不實之統一發票
    34紙予嘉甫工程股份有限公司 (銷售金額合計1770萬7590
    元，營業稅885萬3795元)，充當嘉甫工程股份有限公司之銷
    項憑證，並由嘉甫工程股份有限公司持向財政部臺灣省北區
    國稅局汐止服務處申報扣抵銷貨稅額，以此方式，嘉甫工程
    股份有限公司逃漏營業稅885萬3795元；虛開不實之統一發
    票2紙予奇利開發有限公司 (銷售金額合計183萬7794元，營
    業稅9萬188 9元)，充當奇利開發有限公司之銷項憑證，並
    由奇利開發有限公司持向財政部臺灣省南區國稅局臺南縣分
    局申報扣抵銷貨稅額，以此方式，奇利開發有限公司逃漏營
    業稅9萬1889元；虛開不實之統一發票12張 (編號000 00000
    號，銷售金額1200萬元，營業稅為60萬元)予介興營造廠股
    份有限公司，惟介興營造廠股份有限公司，未持以申報扣抵
    銷貨稅額；虛開不實之統一發票3紙予夏秋金實業有限公司(
    銷售金額合計250萬400元，營業稅12萬5020元)，充當夏秋
    金實業有限公司之銷項憑證，並由夏秋金實業有限公司持向
    財政部臺灣省南區國稅局佳里稽徵所申報扣抵銷貨稅額，以
    此方式，夏秋金實業有限公司逃漏營業稅12萬5020元；虛開
    不實之統一發票5紙予棚誠有限公司 (銷售金額合計125萬元
    ，營業稅6萬2500元)，充當棚誠有限公司之銷項憑證，並由
    棚誠有限公司持向財政部臺灣省中區國稅局東山稽徵所申報
    扣抵銷貨稅額，以此方式，棚誠有限公司公司逃漏營業稅6
    萬250 0元，均足生損害稅捐稽徵機關對上揭公司應納營業
    稅款之稽徵、管理之正確性。
二、案經財政部臺灣省中區國稅局移送臺灣臺中地方法院檢察署
    檢察官偵查起訴。
    理    由
一、訊據被告甲○○矢口否認有前揭事實，辯稱，伊因積欠他人
    款項，急需向銀行借款，經由乙○○指示，欲辦理增加資本
    及營業額，而將王記企業行之統一發票本、印章、401報表
    及身分證件等物交予乙○○，他跟伊說伊企業行營業額不足
    ，他會用伊企業行之發票來美化帳目云云，經查，證人乙○
    ○於本院審理中證稱，其係房屋仲介，得知被告要借款，即
    介紹「王惠然」給被告，後來經「王惠然」之要求，被告陸
    續交付公司之401報表、存摺、身份證及統一發票本等資料
    給「王惠然」，「王惠然」曾向被告說企業行之營運太差，
    要辦理貸款，必須用發票美化帳面，被告也知道等語，被告
    為美化其所經營企業行之帳面，與「王惠然」共同在未實際
    營業之情況下，卻收受及開立統一發票，其係明知不實之事
    項，而填製統一發票之會計憑證或帳冊之事實已臻明確，且
    未實際營業卻收受或開立統一發票予他人，將會幫助他人逃
    漏稅捐，為一般人所知悉，被告雖僅係因借款卻同意共犯「
    王惠然」以其企業行收受或開立統一發票予他人，惟其顯有
    幫助他人逃漏稅捐之不確定故意，此外，復有王記企業行設
    立、變更登記基本資料影本、王記企業行進銷項交易異常流
    程圖、王記企業行取得及虛開不實發票明細表、王記企業行
    開立統一發票清單1份、王記企業行94年度申報書1份、王記
    企業行94年度前50名計項來源明細、王記企業行開立予嘉甫
    工程股份有現公司、奇利開發有限公司統一發票影本在卷可
    稽。事證明確，被告犯行堪以認定。
二、核被告所為係犯按商業會計法第71條第1款以明知為不實之
    事項，而填製會計憑證罪，及稅捐稽徵法第43條之幫助逃漏
    稅罪，「王惠然」雖非商業會計法上所稱之商業負責人，惟
    其與有身分之被告仍可依刑法第三十一條之規定成立共犯，
    故被告與「王惠然」間，有犯意聯絡及行為分擔，為共同正
    犯，其先後多次犯行，時間緊接，犯罪構成要件相同，顯係
    基於概括犯意反覆為之，係修正前刑法第五十六條所規定之
    連續犯，依該法之規定以一罪論並加重其刑，另其所犯上開
    二罪，有方法、結果之牽連關係，係修正前刑法第五十五條
    後段規定之牽連犯，從一重之商業會計法第71條第1款處斷
    。爰審酌被告素行、犯罪動機、所生損害及犯後態度等一切
    情狀，量處如主文所示之刑。被告行為後刑法關於連續犯及
    牽連犯之規定，業經廢止，如依修正後之法律規定，則必須
    數罪併罰，比較修正前後之規定，修正前之規定對被告有利
    ，應適用修正前法律之規定，另本案被告犯罪雖於96年4月
    24日以前，惟被告於96年4月13日經檢察官通緝，其後於96
    年10月20日始為警緝獲，有偵查卷足稽，被告係於96年7月
    16 日中華民國96年罪犯減刑條例生效前被通緝，而未於96
    年12月31日前自動歸案接受偵查，依前揭條例第5條之規定
    ，被告之犯行尚不得係該條例減刑，均併為敘明。
三、據上論斷，應依刑事訴訟法第二百九十九條第一項前段，商
    業會計法第71條第1款，稅捐稽徵法第43條，刑法第十一條
    前段、第二條第一項、第二十八條，修正前刑法第五十五條
    、第五十六條，判決如主文。
中    華    民    國    97    年    8     月    4     日
                  刑事第四庭    審判長法  官  林宜民
                                      法  官  許惠瑜
                                      法  官  林清鈞
上正本證明與原本無異。
如不服本判決，應於收受送達後10日內向本院提出上訴書狀（應
敘述具體理由並附繕本）。
上訴書狀如未敘述理由，應於上訴期間屆滿後20日內補提理由書
於本院。
                                書記官  陳貴卿
中    華    民    國    97    年    8     月    4     日
附錄論罪科刑法條
商業會計法第71條
商業負責人、主辦及經辦會計人員或依法受託代他人處理會計事
務之人員有下列情事之一者，處5年以下有期徒刑、拘役或科或
併科新臺幣60萬元以下罰金：
一、以明知為不實之事項，而填製會計憑證或記入帳冊。


司法院資訊處製作；財團法人民間司法改革基金會備份。
